【裁判字號】    96,訴,9276
【裁判日期】    970114
【裁判案由】    侵權行為損害賠償
【裁判全文】
臺灣臺北地方法院民事判決              96年度訴字第9276號
原      告  丙○○
被      告  乙○○○
            甲○○
共      同
訴訟代理人  張世柱律師
            陳明彥律師
上列當事人間請求侵權行為損害賠償事件，經本院刑事庭移送前
來，本院於民國96年12月31日言詞辯論終結，判決如下：
    主      文
被告應連帶給付原告新臺幣肆萬元，及自民國九十六年七月十四
日起至清償日止，按年息百分之五計算之利息。
原告其餘之訴駁回。
訴訟費用由被告連帶負擔百分之二，餘由原告負擔。
本判決第一項得假執行；但被告如以新臺幣肆萬元為原告預供擔
保，得免為假執行。
原告其餘假執行之聲請駁回。
    事實及理由
一、原告主張：被告甲○○及乙○○○為其兄嫂，伊等於民國94
    年12月21日中午前往父親蕭金定生前居住之臺北市○○○路
    ○段125巷20弄4之5號，發現該屋門鎖遭其更換而無法進入，
    竟將伊所有之前開房屋大門以機車大鎖鎖住，致伊心生畏懼
    ，並罹患憂鬱症，迄今不敢遷入居住，且因無法正常工作而
    損失新臺幣（下同）80萬元，被告除應連帶賠償外，並應給
    付精神慰撫金120萬元。為此依侵權行為法律關係起訴，並
    聲明：被告應連帶給付原告200萬元，及自刑事附帶民事
    訴訟起訴狀繕本送達翌日即96年4月27日起至清償日止，按
    年息5％計算之利息。願供擔保，請准宣告假執行。
二、被告辯稱：伊等之父親生前居住於前開房屋，因探望父親而
    持有前開房屋大門鑰匙，詎伊等於前開時前往祭拜亡父，發
    現原告更換前開房屋大門鑰匙，原告接獲電話通知後，遲未
    現身，伊等認為原告如發現大門遭機車大鎖鎖住即會回應，
    遂為此舉動。希能斟酌伊等行為動機、兩造資力及原告未先
    行知會即更換大門鑰匙，就本事件之發生與有過失等語。並
    聲明：原告之訴駁回。如受不利判決，願供擔保，請准
    宣告免為假執行。
三、兩造不爭執之事實：
    被告為原告之兄嫂，渠等之父親蕭金定生前居住於原告所有
    之臺北市○○○路○段125巷20弄4之5號，被告因探望父親而
    有該屋大門鑰匙，父親過世後，原告於94年12月21日上午11
    時許欲前往該處祭拜，發現該屋門鎖遭其更換而無法進入，
    遂以機車大鎖鎖住大門，被告所涉妨害自由罪部分經本院96
    年度易字第1664號及臺灣高等法院96年度上易字第2244號判
    決有罪確定。
四、本院之判斷：
  (一)按故意或過失，不法侵害他人之權利者，負損害賠償責任；
    數人共同不法侵害他人之權利者，連帶負損害賠償責任。不
    能知其中孰為加害人者，亦同。民法第184條第1項前段及第
    185條第2項定有明文。原告主張其因被告之犯罪行為而受有
    傷害，既如前述，則其主張被告應負侵權行為損害賠償責任
    ，於法堪認有據。
  (二)次按不法侵害他人之身體或健康者，對於被害人因此喪失或
    減少勞動能力或增加生活上之需要時，應負損害賠償責任。
    ；另不法侵害他人之身體、健康、名譽、自由、信用、隱私
    、貞操，或不法侵害其他人格法益而情節重大者，被害人雖
    非財產上之損害，亦得請求賠償相當之金額。民法第193條
    第1項固有明文。惟按當事人主張有利於己之事實者，就其
    事實有舉證之責任（民事訴訟法第277條規定參照）。且侵
    權行為損害賠償之債，須損害之發生與加害人之故意或過失
    加害行為間有相當因果關係，始能成立。所謂相當因果關係
    ，係以行為人之行為所造成之客觀存在事實，依經驗法則，
    可認通常均可能發生同樣損害之結果而言；如有此同一條件
    存在，通常不必皆發生此損害之結果，則該條件與結果並不
    相當，即無相當因果關係；不能僅以行為人就其行為有故意
    過失，即認該行為與損害間有相當因果關係。本件原告雖稱
    其因被告之上開行為而罹患憂鬱症，導致無法正常工作，受
    有80萬元之損失，並舉診斷證明書、名片及報名單等件為證
    （見本院卷第42、43、45至56頁）。然細繹診斷證明書之記
    載，原告應診日期為95年9月18日，距離94年12月21日之侵
    權行為時已逾半年，此憂鬱症之發生是否與本件侵權行為有
    關，洵非明確。又被告已否認工作報名單之真正（見本院卷
    第34頁反面），原告既未進一步舉證，其此項罹患憂鬱症並
    無法正常工作之主張即難遽採。況依原告於刑事案件偵查時
    之供述：「我約下午1點半左右到，我請開鎖的人來開鎖。
    」（見95年偵字第18088號偵查卷第30頁），縱認原告進出
    前開房屋之權利受限，期間約2小時，縱有畏懼之情，所受
    損害尚屬輕微，一般人遭受此等情事是否罹患憂鬱症，甚影
    響工作，恐不必然。故不論原告提出之單據真實與否，揆諸
    首開說明，其所述之損失與被告行為間之因果關係仍然欠缺
    ，自無由請求賠償工作損失。
  (三)第按不法侵害他人之身體、健康、名譽、自由、信用、隱私
    、貞操，或不法侵害其他人格法益而情節重大者，被害人雖
    非財產上之損害，亦得請求賠償相當之金額。民法第195條
    第1項前段定有明文。然慰撫金之多寡，應斟酌雙方之身分
    、地位、資力與加害程度，及其他各種情形核定相當之數額
    ，該金額是否相當，自應依實際加害情形與被害人所受之痛
    苦及雙方之身分、地位、經濟狀況等關係決定之（最高法院
    51年度台上字第223號判例意旨參照）。本件原告因被告之
    行為而自由權利受損，但受損情形輕微，既於前述，則其請
    求被告連帶賠償120萬元慰撫金，顯然過高。茲斟酌兩造收
    入狀況（見本院卷第4至26頁財稅資料）及加害與受害情形
    ，認以賠償4萬元為適當。雖被告辯以原告與有過失云云。
    但所謂被害人與有過失，必須其行為為損害之共同原因，且
    其過失行為並有助成損害之發生或擴大者，始屬相當。原告
    係前開房屋所有人，縱未知會被告即更換大門鑰匙，仍難認
    係
    本件事故發生之共同原因，被告此項抗辯非有理由，不能採
    取。
五、從而，原告依侵權行為法律關係，請求被告連帶賠償4萬元
    ，及自刑事附帶民事訴訟起訴狀繕本送達被告翌日即96年7
    月14日（見96年度附民字第276號卷送達證書）起至清償日
    止，按年息5％計算之利息，為有理由，應予准許；逾此部
    分之請求，非有理由，應予駁回。
六、按所命給付未逾50萬元，法院應依職權宣告假執行，民事訴
    訟法第389條第1項第5款復有明文。本件命被告給付金額未逾
    50萬元，且被告業陳明願供擔保請准宣告免為假執行，爰依
    上開規定，依職權宣告假執行，並酌定免為假執行之相當擔
    保金額。至原告其餘假執行之聲請，因其餘之訴已經駁回而
    失所附麗，併駁回之。
七、本件事證已臻明確，兩造其餘攻擊與防禦方法均與判決結果
    不生影響不再一一論述，附此敘明。
八、訴訟費用負擔之依據：民事訴訟法第79條、第85條第2項（
    但依刑事訴訟法第504條第2項規定，本件免納裁判費）。
中    華    民    國    97    年    1     月    14    日
                  民事第六庭    法  官  許純芳
以上正本係照原本作成
如對本判決上訴，須於判決送達後20日內向本院提出上訴狀。
中    華    民    國    97    年    1     月    15    日
                                書記官  潘惠梅


司法院資訊處製作；財團法人民間司法改革基金會備份。
